【裁判字號】    98,交聲,3839
【裁判日期】    990122
【裁判案由】    聲明異議
【裁判全文】
臺灣臺中地方法院交通事件裁定        98年度交聲字第3839號
原處分機關  交通部公路總局臺中區監理所臺中市監理站
異  議  人
即受處分人  甲○○
上列異議人因違反道路交通管理處罰條例案件，對於交通部公路
總局臺中區監理所臺中市監理站於民國98年9月23日所為之處分
（裁監稽違字第裁61－HD0000000號），聲明異議，本院裁定如
下：
    主    文
原處分撤銷。
甲○○不罰。
    理    由
一、原處分機關交通部公路總局臺中區監理所臺中市監理站係以
    ：異議人即受處分人（以下逕稱異議人）甲○○所有之車牌
    號碼998－EJK號重型機車，於民國98年7月12日凌晨0時35分
    許，由駕駛人王瑋志騎乘，在臺中縣太平市○○路，因「2
    輛以上之汽車在道路上競駛（汽車所有人）」，為臺中縣警
    察局太平分局宏龍派出所員警以其有違反道路交通管理處罰
    條例第43條第4項規定之行為，製作中縣警交字第HD0000000
    號舉發通知單逕行舉發，並經原處分機關交通部公路總局臺
    中區監理所臺中市○○○○道路交通管理處罰條例第43條第
    4項及違反道路交通管理事件統一裁罰基準及處理細則第43
    條、第44條及第67條之規定，以裁監稽違字第裁61－HD0000
    000號裁決書裁處異議人吊扣其機車牌照（行照）3個月，於
    法並無不合等語。
二、異議人甲○○聲明異議意旨略以：員警並未在場攔停舉發，
    而是嗣後舉發，且無當場錄影蒐證測速，並讓伊等觀看影帶
    指認，如何證實伊兒子王瑋志有飆車競駛之違規行為？懇請
    明察秋毫云云。
三、按法院受理交通事件，準用刑事訴訟法之規定，道路交通管
    理處罰條例第89條前段定有明文。又按犯罪事實應依證據認
    定，無證據不得認定其犯罪事實；又不能證明被告犯罪者，
    應諭知無罪之判決，刑事訴訟法第154條第2項、第301條第1
    項亦有明定。又認定不利於被告之事實，須依積極證據，苟
    積極證據不足為不利於被告事實之認定時，即應為有利於被
    告之認定，更不必有何有利之證據；認定犯罪事實所憑之證
    據，雖不以直接證據為限，間接證據亦包括在內，然而無論
    直接或間接證據，其為訴訟上之證明，須於通常一般之人均
    不致有所懷疑，而得確信為真實之程度者，始得據為有罪之
    認定，若其關於被告是否犯罪之證明未能達此程度，而有合
    理性懷疑之存在，致使無從形成有罪之確信，根據「罪證有
    疑，利於被告」之證據法則，即不得遽為不利於被告之認定
    ；亦經最高法院30年上字第816號、76年台上字第4986號著
    有判例可資參照。基此，法院於受理違反道路交通管理處罰
    條例案件時，亦應有其適用，易言之，法院對於據以認定行
    為人違規之事實及證據，仍應依積極證據認定之，不得僅憑
    警察機關員警逕行開立之舉發違反道路交通管理事件通知單
    及主管機關違反道路交通管理事件裁決書，即推定受處分人
    有道路交通違規之事實。而警察機關員警就交通違規之舉發
    （填載舉發道路交通管理事件通知書），除在維護交通秩序
    公共利益外，尚涉及員警之個人績效，其與受舉發人係處於
    利害關係人對立之地位，交通違規舉發警員之舉發，既係以
    使受舉發人受交通違規裁罰為目的，且係利害關係人，是其
    所為之舉發是否與事實相符，仍應調查其他證據以資審認，
    如仍存有合理之懷疑，無法達於確信受處分人有違反道路交
    通事管理處罰條例之事實時，應依刑事訴訟法上「罪疑唯輕
    」、「有疑唯利於被告」之原則，就有疑問之部分，應作對
    於受處分人有利之認定。
四、另按汽車駕駛人，駕駛汽車在道路上蛇行，或以其他危險方
    式駕車者，處6,000元以上24,000元以下罰鍰，當場禁止其
    駕駛；2輛以上汽車共同違反第1項規定，或在道路上競駛、
    競技者，處汽車駕駛人30,000元以上90,000元以下罰鍰，並
    當場禁止其駕駛及吊銷其駕駛執照，另吊扣該車輛牌照3個
    月；道路交通管理處罰條例第43條第1項、第3項、第4項分
    別定有明文。次按道路交通管理處罰條例第43條第3項所謂2
    輛以上之汽車共同在道路上「競駛」，應係指2車以速度競
    飆，且互不相讓，呈現互為前後追逐之情形而言，且並不需
    要駕駛人之間相互認識或需要在某特定速度以上，亦無需有
    最終勝負之分始得謂之。亦即在相當距離之路段內，有非正
    常之超車行為或非為正常超車目的所為之佔據路面併排駕車
    行為均屬之（臺灣高等法院臺中分院94年度交抗字第548號
    、97年度交抗字第1318號交通事件裁定要旨參照)。
五、經查：異議人甲○○所有之車牌號碼998－EJK號重型機車，
    於98年7月12日凌晨0時35分許，由駕駛人王瑋志騎乘，在臺
    中縣太平市○○路，因「2輛以上之汽車在道路上競駛（汽
    車所有人）」，為臺中縣警察局太平分局宏龍派出所員警掣
    單逕行舉發，固有中縣警交字第HD0000000號舉發通知單1紙
    及員警自監視器畫面翻拍之採證照片2幀在卷可稽；惟查，
    本院經調閱上開違規地點路段之監視器畫面光碟，並勘驗其
    內容，其中：(一)檔名「光興路1463巷口（00時35分）.img」
    （即光興路1463巷口對面號誌桿監視錄影畫面）於凌晨0時
    35分40秒至47秒時，畫面中約有6輛機車經過；(二)檔名「光
    興路1568巷口（00時34分）.img」（即光興路1568巷口編號
    太平151-1監視錄影畫面），於凌晨0時34分49秒至55秒間，
    畫面中約有10餘輛機車經過；(三)檔名「光興路1716巷口（00
    時35分）.img」（即光興路1716巷口編號太平149-1監視錄
    影畫面）於凌晨0時35分18秒至24秒之間，畫面中約有8輛機
    車經過；(四)檔名「光興路1716巷口（00時35分）.img」（即
    光興路1716巷口編號太平149-2監視錄影畫面）於凌晨0時35
    分17秒至24秒之間，畫面中約有9輛機車經過；(五)檔名「興
    隆路一段與光明路口（00時40分）.img」（即興隆路一段與
    光明路口編號太平145-2監視錄影畫面）於凌晨0時40分21秒
    至32秒之間，畫面中約有9輛機車由畫面下方向上經過，嗣
    於凌晨0時40分45秒至56秒時，則有3輛機車由畫面上方至下
    方經過；是依上開監視器錄影畫面，僅見該畫面中有多輛機
    車分散騎乘於車道上，且未靠右行駛於道路上，然因上開路
    口監視器僅能拍到固定角度及位置，且數臺機車出現於畫面
    約數秒之時間，即消失於畫面中，又該數臺機車之車牌號碼
    均因反光而無從辨識，是依上開監視器攝錄之畫面，尚無從
    認定異議人所有之車輛確有出現於畫面中，縱有之，依該攝
    錄之畫面，至多僅得認定異議人所有之車輛於當時有同時及
    先後自上開路段接連而過之事實，而無法自上開錄影畫面清
    楚認定該車輛及其同行機車有明顯快速行駛或相互追逐、相
    互競賽、相互超越之情，自難逕以上開路口監視器拍得之短
    暫、片斷之畫面，推認異議人所有之機車與同行機車有所謂
    「競駛」之行為。
六、綜上所述，本件依現存之證據，尚無從證明異議人甲○○所
    有之前揭車輛確有「2輛以上之汽車在道路上競駛」之違規
    行為，是依前揭刑事訴訟法上「罪疑唯輕」、「有疑唯利於
    被告」之原則，應作對於異議人有利之認定，原處分機關遽
    依道路交通管理處罰條例第43條第4項規定，裁處異議人吊
    扣機車牌照（行照）3個月，於法即有未合，本件異議人之
    聲明異議為有理由，應由本院將原處分撤銷，另為不罰之諭
    知，以資適法。
七、據上論斷，應依道路交通管理處罰條例第87條第2項、道路
    交通案件處理辦法第20條，裁定如主文。
中    華    民    國    99    年    1     月    22    日
                  交通法庭  法  官  陳思成
上正本證明與原本無異。
如不服本裁定，應於送達後五日內，向本院提出抗告狀。
                            書記官  吳詩琳
中    華    民    國    99    年    1     月    22    日

司法院資訊處製作；財團法人民間司法改革基金會備份。
